【裁判字號】    90,訴,177
【裁判日期】    900926
【裁判案由】    損害賠償
【裁判全文】
臺灣雲林地方法院民事判決  九十年度訴字第一七七號
    原      告  乙○○
                丁○○
                丙○○
    被      告  甲○○
右當事人間請求損害賠償事件，本院判決如左：
    主    文
被告應給付原告乙○○新臺幣陸拾貳萬伍仟佰壹拾元，並給付原告丁○○、丙○○
各新臺幣拾萬元，及均自民國八十九年十二月二日起至清償日止，按年息百分之五
計算之利息。
原告其餘之訴駁回。
訴訟費用由被告負擔百分之四十五，餘由原告連帶負擔。
本判決第一項於原告乙○○、丁○○、丙○○分別以新臺幣貳拾壹萬元、壹拾萬元供
擔保後，得分別為假執行。
原告其餘假執行之聲請駁回。
    事實及理由
壹、程序方面：
    按訴狀送達後，原告不得將原訴變更或追加他訴。但請求之基礎事實同一、擴張
    或減縮應受判決事項之聲明或不甚礙被告之防禦及訴訟之終結者，不在此限，民
    事訴訟法第二百五十五條第一項第二款、第三款及第七款分別定有明文。經查，
    依原告於八十九年十月五日所提出之附帶民事起訴狀所載，其殯葬費請求金額為
    六十三萬四千六百二十八元，嗣於九十年九月十二日當庭將殯葬費用減縮為三十
    二萬三千七百七十七元，其請求之基礎事實既未變動，而僅係減縮應受判決事項
    之聲明，且兩造之前所提出之攻擊、防禦方法，於原告減縮後仍可援用，不致增
    加被告防禦之困難，亦無礙訴訟之終結，揆諸前揭規定，原告所為訴之聲明之減
    縮，應予准許，合先敘明。
貳、實體方面：
一、本件原告起訴主張：被告甲○○於民國八十九年七月二十三日晚上九時五十分許
    ，駕駛車號Ｘ六－四八二六號自小客車，搭載訴外人黃經堯，由斗南往臺西（即
    由東往西）方向行駛，途經雲林縣虎尾鎮○○里○○○號○路空軍基地附近之交
    岔路口時，原應注意該處路段行車時速不得超過四十公里，並應注意車前狀況，
    以隨時採取必要之安全措施，且依當時天候為晴天、夜間有照明、道路為有交岔
    路口之直路、限速為四十公里、路面乾燥、無缺陷、無障礙物及視距良好等客觀
    環境判斷，亦無不能注意之情事，竟疏未注意上揭規定，仍貿然以約八十至九十
    公里之高速超速行駛，致撞及由對向（即由西往東方向）駛來之被害人林秀緞所
    騎乘之車號ＬＢＰ－六九七號重機車，被告因車速過快，已避煞不及，致其自小
    客車右前側車頭撞及林秀緞之機車，致被害人林秀緞人車倒地，造成被害人林秀
    緞受有頭部外傷、肋骨骨折等傷害，引起出血性休克，經送醫急救無效，延至同
    日晚上十一時許不治死亡，是被告自應負侵權行為之損害賠償責任，原告乙○○
    為林秀緞之子，因林秀緞之死亡支出急救醫藥費、救護車費計六千五百三十三元
    ，支出殯葬費三十二萬三千七百七十七元；原告丁○○、乙○○、丙○○均為林
    秀緞之子女，突遭喪母，精神所受痛苦難以言諭，爰各請求精神慰撫金八十萬元
    等語。並聲明：(一)被告應給付原告乙○○新台幣（下同）一百十三萬零三百十元
    ，原告丁○○、丙○○各八十萬元，及均自起訴狀繕本送達被告翌日起至清償日
    止，按年息百分之五計算之利息；(二)願供擔保，請准宣告假執行。被告則以：對
    於本件車禍發生之事實，並不爭執，且目前因該案在監執行，其雖於案發前二日
    曾吸食毒品，但於案發當日並未吸食毒品，另原告請求之金額已超出其經濟能力
    所能負擔之範圍等情置辯。並聲明：原告之訴駁回。
二、原告主張之上揭事實，為被告所不爭執，並經本院八十九年度交易字第二三０號
    刑事判決以過失致人於死罪判處被告有期徒刑八月在案，業經本院審核前開刑事
    卷宗無訛，自應認原告之主張為真實。
三、按「因故意或過失不法侵害他人之權利者，負損害賠償責任」、「不法侵害他人
    致死者，對於支出醫療及增加生活上需要之費用或殯葬費之人，亦應負損害賠償
    責任」、「不法侵害他人致死者，被害人之父母、子女及配偶，雖非財產上之損
    害，亦得請求賠償相當之金額」，民法第一百八十四條第一項前段、第一百九十
    二條第一項、第一百九十四條分別定有明文。本件被告過失侵害林秀緞致死之事
    實，已如前述，而原告乙○○、丁○○、丙○○均為被害人林秀緞之子女，有戶
    籍謄本可稽，且原告乙○○為林秀緞支出醫療費、救護車費及殯葬費用，其等依
    前開侵權行為規定訴請被告負損害賠償責任，應予准許，茲就原告所得請求之金
    額，分別論述如次：
  (一)醫療費及救護車費部分：
    原告乙○○主張被害人林秀緞車禍受傷後，於其生前為被害人支出醫療費一千五
    百三十三元，業據原告提出醫療費用收據影本一紙為證，且醫療收據上已載明各
    項醫療費別，自屬必要費用，故原告乙○○請求上開醫療費用一千五百三十三元
    ，應予准許；又原告乙○○主張支出救護車費用五千元，惟此部分並未提出證據
    以實其說，是救護車費用之部分，尚難准許。
  (二)殯葬費部分：
    原告乙○○主張其為林秀緞支出殯葬費用三十二萬三千七百七十七元之事實，業
    據其提出殯葬費收據影本四紙及明細表一紙為證，經核其項目均為殯葬所必要，
    且為被告所不爭執，亦堪信為真正。
  (三)精神慰藉金部分：
    原告乙○○、丁○○、丙○○均為被害人林秀緞之子女，有戶籍謄本影本一份在
    卷可稽，原告三人依民法第一百九十四條規定請求被告為非財產上之損害賠償，
    於法並無不合，自應准許。本院斟酌原告乙○○、丁○○、丙○○均為國中畢業
    ，原告乙○○從事布袋戲製作，每月收入約四萬元，原告丁○○、丙○○均為家
    庭主婦，被害人林秀緞死亡時年僅五十歲，原告三人突遭喪母之痛，及本件車禍
    之發生，被害人林秀緞並無過失，而被告係高職肄業，入監服刑前係幫忙親戚養
    羊，每月收入約三萬元，名下無不動產，目前因該案在監執行，以及兩造之身分
    地位與原告所受精神上痛苦等一切情狀，認原告各得請求之慰撫金為七十萬元，
    至於其等逾此範圍之請求，則予駁回。
四、末按強制汽車責任保險法第三十條規定：「保險人依本法規定給付之保險金，視
    為加害人或被保險人損害賠償金額之一部分；加害人或被保險人受賠償請求時，
    得扣除之」。查本件原告自認已受領一百二十萬元之保險理賠金，揆諸前揭法條
    規定，原告所受領之保險金一百二十萬元應視為被告損害賠償金額之一部，該一
    百二十萬應自原告請求之金額中扣除，是原告乙○○、丁○○、丙○○請求之金
    額各應扣除四十萬元。
五、綜上所述，原告乙○○請求被告賠償六十二萬五千三百十元，原告丁○○、丙○○各請求被告賠償三十萬元，及各自起訴狀繕本送達翌日即八十九年十二月二日
    起至清償日止之法定遲延利息，洵屬正當，應予准許，逾此範圍之請求，為無理
    由，不應准許。
六、原告陳明願供擔保，聲請宣告假執行，就其勝訴部分，核無不合，爰酌定相當擔
    保金額准許之。至原告敗訴部分，其假執行之聲請，已失所附麗，應予駁回。
七、本件判決基礎已臻明確，兩造其餘之攻擊防禦方法及訴訟資料經本院斟酌後，核
    與判決不生影響，無一一論述之必要，併予敘明。
據上論結，本件原告之訴為一部有理由，一部無理由，依民事訴訟法第七十九條但書
、第八十五條第二項、第三百九十條第二項，判決如主文。
中      華      民      國    九十    年      九      月     二十六     日
                              臺灣雲林地方法院民事第一庭
~B審判長法官  蕭守田
~B法      官  劉定安
~B法      官  許佩如
右為正本係照原本作成。
如對本判決上訴，須於判決送達後廿日內向本院提出上訴狀。
中      華      民      國    九十    年      九      月      二十六    日
~B法院書記官  蘇靜怡
~FKT24VX7L6D1;
本件被告過失侵害原告三人之母親林秀緞致死，而原告乙○○為林秀緞支出醫療費及殯葬
費用，依民法第一百八十四條第一項前段、第一百九十二條第一項規定，應予准許，及原
告三人依民法第一百九十四條規定請求慰撫金，亦應准許，故原告乙○○請求被告賠償六
十二萬五千三百十元，原告丁○○、丙○○各請求被告賠償三十萬元，及各自起訴狀繕本
送達翌日即八十九年十二月二日起至清償日止之法定遲延利息，洵屬正當，應予准許，逾
此範圍之請求，為無理由，不應准許。


司法院資訊處製作；財團法人民間司法改革基金會備份。
